臺灣高雄地方法院刑事判決　　　　　　 100年度易字第1266號
公　訴　人　臺灣高雄地方法院檢察署檢察官
被　　　告　張俊賢
　　　　　　翁得家
上列被告因竊盜等案件，經檢察官提起公訴（100年度偵字第758
9 號），及於100 年11月7 日審判期日以言詞追加起訴，本院判
決如下：
    主  文
張俊賢犯如附表所示之拾壹罪，各處如附表主文欄所示之刑。應
執行有期徒刑貳年陸月，如易科罰金，以新臺幣壹仟元折算壹日
。
翁得家共同犯非法由自動付款設備取財罪，處有期徒刑貳月，如
易科罰金，以新臺幣壹仟元折算壹日；又共同犯竊盜罪，處有期
徒刑伍月，如易科罰金，以新臺幣壹仟元折算壹日。應執行有期
徒刑陸月，如易科罰金，以新臺幣壹仟元折算壹日。
翁得家其餘被訴竊盜部分均無罪。
    事  實
一、張俊賢前因詐欺、搶奪等案件，經本院以97年度訴字第465
    號判處有期徒刑5 月、8 月、8 月，應執行有期徒刑1 年6
    月確定；又因施用毒品案件，經本院以97年度審訴字第3580
    號判處有期徒刑8 月確定，並與上開有期徒刑1 年6 月接續
    執行，於民國99年2 月22日縮刑期滿執行完畢。詎其仍不知
    悔改，意圖為自己不法之所有，基於竊盜之犯意，分別為下
    列之犯行：
  (一)於99年4 月8 日12時30分至同時40分之間，騎乘其所有之車
    牌號碼L88-483 號普通重型機車，行經高雄縣鳳山市（現改
    制為高雄市鳳山區，下均稱高雄市鳳山區○○○路79號前，
    見邱國峰所有（起訴書誤載為康沛琦所有），康沛琦使用之
    車牌號碼PQ2-360 號普通重型機車停放該處，認有機可趁，
    以徒手方式打開機車踏墊前方置物箱，竊取康沛琦所有之皮
    夾1 只，內有現金新臺幣（下同）1 萬2 千元、國民身分證
    、全民健康保險卡、京城銀行金融卡、合作金庫銀行金融卡
    、郵局金融卡各1 張，得手後即騎乘上開機車逃逸，張俊賢
    將現金花用殆盡，其餘物品則隨意丟棄。
  (二)於99年5 月24日22時20至同時30分之間，騎乘上開機車，行
    經高雄市○○區○○路186 號前，見劉吉津所有（起訴書誤
    載為劉紫綾所有），劉紫綾使用之車牌號碼WAE-079 號輕型
    機車停放該處，認有機可趁，以徒手方式打開機車坐墊下方
    置物箱，竊取劉紫綾所有之側背包1 只，內有現金1 萬元、
    國泰世華銀行、合作金庫銀行、第一銀行、郵局存摺各1 本
    、國民身分證、全民健康保險卡、駕照、技術證各1 張、永
    豐銀行信用卡1 張（起訴書漏載）、SONYERICSSON粉紅色滑
    蓋手機1 支，得手後即騎乘上開機車逃逸，張俊賢將現金花
    用殆盡，其餘物品則隨意丟棄。
  (三)於99年6 月4 日19時45分前某時許，騎乘上開機車行經高雄
    市○○區○○路151  號前，見段麗惠所有車牌號碼ZE-3497
    號自用小客車停放該處，認有機可趁，以不明工具（無證據
    證明屬兇器）打開汽車車門，竊取段麗惠所有之皮包1 只，
    內有現金1 萬6 千元、國民身分證、全民健康保險卡、駕照
    、信用卡、元大銀行高雄分行金融卡（戶名：段麗惠、帳號
    ：00000000000000）、新光商業銀行七賢分行金融卡（戶名
    ：段麗惠、帳號：0000000000000 ）各1 張、客戶資料冊子
    1 本（起訴書漏載），得手後即騎乘上開機車逃逸，張俊賢
    將現金花用殆盡，並將元大銀行金融卡、新光商業銀行金融
    卡交付予翁得家前往銀行提領（此部分另涉犯以不正方法由
    自動付款設備取財罪，詳事實二之(一)所述），其餘物品則隨
    意丟棄。
  (四)於99年7 月19日14時至同時10分許，騎乘上開機車行經高雄
    市○○區○○路149 號前，見吳淑伶所有車牌號碼YC5-552
    號普通重型機車停放該處，見有機可趁，以徒手方式打開該
    機車坐墊下方置物箱，竊取吳淑伶所有之皮包1 只，內有現
    金1 千元、國民身分證、全民健康保險卡、台新銀行存摺、
    上海商業銀行存摺各1 本、上海商業銀行金融卡1 張、國泰
    世華銀行信用卡1 張、印章1 枚，得手後即騎乘上開機車逃
    逸，張俊賢將現金花用殆盡，其餘物品則隨意丟棄。
  (五)於99年8 月5 日上午7 時25分前某時許，騎乘上開機車行經
    高雄市○○區○○路67號前，見周婉婷所有車牌號碼198-HJ
    E 號普通重型機車停放該處，見有機可趁，以徒手方式打開
    該機車坐墊下方置物箱，竊取周婉婷所有之咖啡色皮包1 只
    ，內有皮夾2 個、現金1 萬1 千元、國民身分證、全民健康
    保險卡及駕照各2 張、彰化銀行金融卡、元大銀行金融卡各
    2 張、郵局金融卡1 張、行照1 張，得手後即騎乘上開機車
    逃逸，張俊賢將現金花用殆盡，其餘物品則隨意丟棄。
  (六)於99年8 月5 日上午7 時50分前某時許，騎乘上開機車行經
    高雄市鳳山區○○○路141 號前，見林文蘭所有車牌號碼CN
    6-131 號普通重型機車停放該處，見有機可趁，以徒手方式
    打開該機車坐墊下方置物箱，竊取林文蘭所有之粉紅色皮包
    1 只，內有皮夾1 個、現金5 百元、國民身分證、全民健康
    保險卡各1 張、台灣中小企銀金融卡1 張、印鑑、駕照、黃
    金項鍊約1.5 兩重1 條，得手後即騎乘上開機車逃逸，張俊
    賢將現金花用殆盡，除黃金項鍊外，其餘物品則隨意丟棄。
  (七)於99年8 月18日19時40分前某時許，騎乘上開機車行經高雄
    市鳳山區○○○路420 號前，見王詩華所有（起訴書誤載為
    王芊羽所有），王芊羽使用之車牌號碼YCU-086 號普通重型
    機車停放該處，見有機可趁，以徒手方式打開該機車坐墊下
    方置物箱，竊取價值5 千元之GUESS 牌黑色肩背包1 只（起
    訴書附表誤載為GUGGI ），內有價值1 千8 百元之GUESS 牌
    黑色皮夾1 個（起訴書附表誤載為GUGGI ）、國民身分證、
    普通重型機車駕照、全民健康保險卡、現金5 百元、郵局金
    融卡1 張（起訴書漏載），得手後即騎乘上開機車逃逸，張
    俊賢將現金花用殆盡，其餘物品則隨意丟棄。
  (八)於99年9 月21日19時10分後某時許，騎乘上開機車行經高雄
    市○○區○○路106 號前，見王琦璘所有（起訴書誤載為呂
    明霈所有）、呂明霈使用之車牌號碼681-BJT 號普通重型機
    車停放該處，見有機可趁，以徒手方式打開該機車坐墊下方
    置物箱，竊取呂明霈所有之白色化妝包1 只，內有價值6 千
    元LG牌手機1 支、價值約3 千元之化妝品一批、玉山銀行存
    摺1 本，得手後即騎乘上開機車逃逸。
  (九)於99年12月9 日13時35分至同時40分間某時許，騎乘上開機
    車行經高雄市○○區○○路142 號前，見潘美素所有之機車
    停放該處，見有機可趁，以徒手方式打開機車坐墊下方置物
    箱，竊取潘美素所有之米色圓筒手提包1 只，內有現金4 百
    元、BURBERRY牌深藍色小錢包1 個、中國信託銀行信用卡、
    三星牌黑色手機1 支、金銀島購物卡1 張，得手後即騎乘上
    開機車逃逸，張俊賢將現金花用殆盡，其餘物品則隨意丟棄
    。
二、翁得家與張俊賢共同意圖為自己不法之所有，而為下列犯行
    ：
  (一)張俊賢於99年6 月4 日19時45分許，竊取如事實一之(三)所示
    段麗惠之財物後，發現段麗惠將新光商業銀行七賢分行、元
    大銀行高雄分行金融卡之密碼寫在客戶資料冊子裡，復與翁
    得家共同意圖為自己不法之所有，而基於以不正方法由自動
    付款設備取得他人財物之犯意，由張俊賢將上開竊得之金融
    卡2 張交付予翁得家，翁得家於同日20時11分、20時12分許
    持上開新光商業銀行七賢分行金融卡；復於同日20時18分許
    ，持上開元大銀行高雄分行金融卡，利用銀行設置之自動櫃
    員機，輸入段麗惠之提款密碼及提款金額，使自動提款機辨
    識系統誤認其有合法提領款項權限之人，並依其輸入之密碼
    、金額，分別自段麗惠之新光商業銀行七賢分行帳戶給付3
    千元、1 千元，及自段麗惠之元大銀行高雄分行帳戶給付現
    金1 千元，以此不正方法由該自動付款設備取得段麗惠之帳
    戶內存款。
  (二)於99年9 月6 日17時45分至同時49分之間某時許，張俊賢與
    翁得家共同基於竊盜之犯意，先將上開機車之車牌以水泥遮
    蓋後，由翁得家騎乘上開機車，張俊賢則坐在後座，在路上
    隨機找尋犯案目標，張俊賢在行經高雄市○○區○○路106
    號前，見廖淑娟所有之車牌號碼XRB-942 號普通重型機車停
    放該處，且其置物箱內有物品未取走，見有機可趁，告知翁
    得家將機車往回行駛，由翁得家把風，張俊賢以徒手方式打
    開該機車坐墊下方置物箱（起訴書誤載為張俊賢把風，翁得
    家以不明工具，扳開機車座墊置物箱），竊取側背包背包1
    只，內有現金1 萬2 千元、汽、機車行照及、駕照、郵局金
    融卡、三星牌相機1 台，得手後即騎乘上開機車逃逸，現金
    由張俊賢、翁得家2 人均分，其餘物品則隨意丟棄。
三、嗣康沛琦、劉紫綾、段麗惠、吳淑伶、周婉婷、林文蘭、王
    芊羽、廖淑娟、呂明霈、潘美素發現財物遭竊並報警處理，
    張俊賢於100 年2 月15日因高雄市政府警察局鳳山分局員警
    偵辦事實一之(三)段麗惠、事實二之(二)廖淑娟2 人失竊案時，
    於其事實一之(一)、(二)、(四)至(九)之犯行尚未為有偵查職權之公
    務員發覺之際，向警方坦承事實一之(一)、(二)、(四)至(九)之犯行
    之犯行，自首而接受裁判。
四、案經高雄市政府警察局鳳山分局移請臺灣高雄地方法院檢察
    署檢察官偵查起訴。
    理  由
壹、程序方面：
一、按於第一審辯論終結前，得就與本案相牽連之犯罪，追加起
    訴，刑事訴訟法第265 條第1 項前段定有明文。公訴人於本
    案言詞辯論終結前，就被告張俊賢係與被告翁得家共同犯事
    實二之(一)所示之以不正方法由自動付款設備取財犯行，於本
    院100 年11月7 日審理時就被告張俊賢上開犯行以言詞追加
    起訴（本院卷第102 頁），經核係被告張俊賢一人犯數罪之
    相牽連案件，於法並無不合，本院亦當庭告知另涉犯刑法第
    339 條之2 第1 項之罪，並給予辯論之機會（本院卷第96、
    102 頁），已充分保障被告之防禦權，自應併予審理。
二、又按被告以外之人於審判外之陳述，雖不符刑事訴訟法第15
    9 條之1 至第159 條之4 之規定，而經當事人於審判程序同
    意作為證據，法院審酌該言詞陳述或書面陳述作成時之情況
    ，認為適當者，亦得為證據；當事人、代理人或辯護人於法
    院調查證據時，知有第159 條第1 項不得為證據之情形，而
    未於言詞辯論終結前聲明異議者，視為有前項之同意，刑事
    訴訟法第159 條之5 定有明文。查本案判決所引用具傳聞性
    質之各項證據資料，業經本院於審判期日依法踐行調查證據
    程序，檢察官、被告張俊賢、翁得家就上開證據之證據能力
    均未爭執（本院審易卷第65、78頁），且於言詞辯論終結前
    亦未聲明異議，復查無依法應排除證據能力之情形，依上開
    規定，均應認有證據能力。
貳、有罪部分：
一、訊據被告張俊賢上情，固肯認事實一、事實二之(二)所示之竊
    盜犯行，惟矢口否認事實二之(一)部分，有何刑法第339 條之
    2 第1 項由自動付款設備取財罪，辯稱：被害人段麗惠2 張
    金融卡確實是我交給被告翁得家去銀行提領，但係被告翁得
    家領取，不是我去領取，我不知道這樣構成犯罪等詞。另被
    告翁得家亦矢口否認事實二所示以不正方法由自動付款設備
    取財及共同竊盜之之犯行，辯稱：段麗惠的金融卡是張俊賢
    交給我的，張俊賢叫我幫他領錢，我不知道金融卡是哪來的
    ，錢領到我就交給張俊賢，我不知道金融卡是偷來的；又當
    時我剛服刑出來，沒有機車，都是張俊賢載我，99年9  月6
    日我確實有跟張俊賢一起騎乘機車經過該處，但我沒有跟張
    俊賢一起偷廖淑娟的東西，我只看到張俊賢從別人的機車置
    物箱拿東西就走了，因為張俊賢沒有拿工具，一下子就將置
    物箱打開，我以為用工具將置物箱撬開才算偷竊等詞。經查
    ：
  (一)被告張俊賢被訴事實一所示9 次竊盜及事實二之(二)與翁得家
    共同竊盜之犯行，迭據被告張俊賢於警詢、偵查及本院審理
    中坦承不諱，並有證人即被害人康沛琦、劉紫綾、吳淑伶、
    周婉婷、王芊羽、廖淑娟、呂明霈、潘美素於警詢中之證述
    、證人即被害人段麗惠、林文蘭於警詢及本院審理中之證述
    明確，並有99年6 月4 日路口監視器翻拍照片（警卷第17、
    21 頁 ）、銀行提款機攝影機翻拍照片、99年9 月6 日監視
    器翻拍照片（警卷第19頁至25頁）及本院勘驗99年9 月6 日
    南華路口監視器錄影光碟之勘驗筆錄（本院卷第85、86頁）
    、車號查詢重型機車車籍（本院卷第116 至126 頁）在卷可
    證，足認被告張俊賢上開任意性自白與事證相符而足以採信
    ，是此部分犯行，均洵堪認定。
  (二)有關事實二之(一)，被告2 人被訴共同以不正方法由自動付款
    設備取財罪部分：
  (1)查，被告翁得家分別於99年6 月4 日20時11分、20時12分許
    持被害人段麗惠所有之新光銀行七賢分行金融卡，同日20時
    18分許，持段麗惠所有之元大銀行高雄分行金融卡，前往銀
    行設立之自動櫃員機，輸入段麗惠之提款密碼及提款金額，
    使自動提款機辨識系統誤認其為有權使用該金融卡之人，並
    依其輸入之密碼、金額，分別自段麗惠之新光商業銀行七賢
    分行帳戶給付3 千元、1 千元，及自段麗惠之元大銀行高雄
    分行帳戶給付現金1 千元一情，業據證人即被害人段麗惠於
    警詢、本院審理中證述明確，並有提款機監視器錄影翻拍照
    片（警卷第18頁）、段麗惠元大銀行高雄分行存摺內頁明細
    表（戶名：段麗惠、帳號：00000000000000）、新光商業銀
    行七賢分行存摺內頁明細表（戶名：段麗惠、帳號：000000
    0000000 ）在卷可參（警卷第36、37頁），亦為被告2 人肯
    認無訛，上情洵堪認定。
  (2)又被告翁得家持有段麗惠前開2 張金融卡之過程，業據被告
    翁得家於本院審理中供陳：96年6  月4 日段麗惠的金融卡2
    張是被告張俊賢交給我的，張俊賢確實有跟我說這是撿到的
    沒錯，我承認我有領取，但錢我交給張俊賢等詞明確（本院
    卷第109 頁），核與被告張俊賢於本院審理中證述：段麗惠
    的2 張金融卡是我交給翁得家，我有跟翁得家說金融卡是我
    撿到的，我跟翁得家說反正都撿到了，領了也沒關係，翁得
    家當時也同意去領錢，翁得家有將錢交給我等詞相符（本院
    卷第99頁），堪認被告張俊賢將段麗惠前開金融卡2 張交付
    予被告翁得家時，已告知被告翁得家上開金融卡並非被告張
    俊賢所有，係屬他人之物，而被告翁得家明知上開金融卡非
    屬被告2 人所有，復經其同意後持上開金融卡2 張前往自動
    櫃員機提款一情，足資認定。
  (3)按刑法第339 條之2 第1 項之以不正方法由自動付款設備取
    得他人之物罪，其所謂「不正方法」，係泛指一切不正當之
    方法而言，並不以施用詐術為限，例如以強暴、脅迫、詐欺
    、竊盜或侵占等方式取得他人之提款卡及密碼，再冒充本人
    由自動提款設備取得他人之物，或以偽造他人之提款卡由自
    動付款設備取得他人之物等，均屬之，有最高法院94年度台
    上字第4023號判決意旨可資參照。查，被告張俊賢於竊得段
    麗惠之元大銀行高雄分行、新光商業銀行七賢分行金融卡各
    1 張後，發覺段麗惠將金融卡密碼記載在客戶資料冊裡，其
    明知將金融卡插入自動櫃員機，輸入密碼，將使自動櫃員機
    認為已得到持有人同意而提款，在未得段麗惠本人同意下，
    將上開金融卡2 張交付予被告翁得家，被告翁得家明知上開
    金融卡非其2 人所有，且既係被告張俊賢拾獲，當未經段麗
    惠本人同意，仍由被告翁得家持之冒充有權使用該金融卡之
    人，以該金融卡插入自動櫃員機，並輸入密碼而提領款項之
    行為，揆諸前開說明，即與刑法第339 條之2 第1 項之非法
    由自動付款設備取財罪之要件相符，被告2 人空言否認未構
    成犯罪云云，要屬無稽。
  (三)有關被告翁得家被訴事實二之(二)與張俊賢共同竊盜部分：
  (1)查99年9 月6 日17時45分至同時49分之間某時許，廖淑娟所
    有之車牌號碼XRB-942 號普通重型機車停放高雄市○○區○
    ○路106 號前，遭張俊賢以徒手方式打開該機車坐墊下方置
    物箱，竊取側背包背包1 只，內有現金1 萬2 千元、汽、機
    車行照及、駕照、郵局金融卡、三星牌相機1 台一情，業據
    被害人廖淑娟與警詢證述明確，並為共同被告張俊賢坦認不
    諱，復有監視器錄影翻拍照片、本院勘驗上開監視器錄影光
    碟之勘驗筆錄在卷可證，亦為被告翁得家所是認，上情洵堪
    認定。
  (2)又本院勘驗當日南華路106 號監視器錄影光碟，勘驗內容如
    下：監視器編號12監視畫面，時間為99年9 月6 日17時39
    分9 秒，被害人廖淑娟騎乘車牌號碼XRB-942 普通重型機車
    ，停放在南華路106 號前，被害人將機車停妥後，旋即離去
    。同日17時40分6 、7 秒許，被告翁得家（頭戴白色安全
    帽）騎乘機車車牌L88-483 （機車車牌已用泥土遮蓋），在
    機車後座之人為被告張俊賢（頭戴黑色安全帽），臉往被害
    人廖淑娟機車察看。同日17時40分25秒被告2 人將機車迴
    轉，行經被害人廖淑娟停放機車位置，被告2 人又將機車往
    回行駛，張俊賢下車前往被害人廖淑娟機車位置，大約3 秒
    後旋即騎乘機車離去，此後並無任何機車或行人在被害人廖
    淑娟機車位置停留。監視器編號11，時間為99年9 月6 日
    17 時41 分4 秒，此時騎乘機車之人為頭戴黑色安全帽之被
    告張俊賢，另一被告翁得家坐在後座，手上疑似持有東西。
    此有本院勘驗筆錄在卷可證（本院卷第85頁），復為被告2
    人肯認上情無訛。
  (3)按共同正犯之成立，祇須具有犯意之聯絡，行為之分擔，既
    不問犯罪動機起於何人，亦不必每一階段犯行，均經參與（
    最高法院34年上字第862 號判例意旨）。經查，被告2 人騎
    乘被告張俊賢所有之機車，其機車車牌已為水泥遮蓋而無法
    辨識，有卷附監視器錄影翻拍照片，並經本院勘驗監視器錄
    影光碟如前，被告2 人將車牌遮蔽，顯見在規避查緝，足徵
    被告2 人已有預謀犯案之意圖；再參以被告張俊賢於本院審
    理中證述：我看到被害人廖淑娟機車內的東西沒有拿走，我
    跟翁得家說我看到被害人東西沒有帶走，翁得家沒有阻止我
    偷廖淑娟的財物等詞明確（本院卷第87頁），顯見被告翁得
    家已知悉被告張俊賢欲偷取他人之物；復佐以上開勘驗內容
    可知：被告翁得家搭載被告張俊賢行經竊盜現場，被告張俊
    賢見被害人廖淑娟甫停好機車、置物箱內仍有物品，旋即告
    知被告翁得家將機車往回行駛，而被告張俊賢在撬開機車置
    物箱竊取廖淑娟財物時，被告翁得家亦在現場，親眼目賭被
    告張俊賢之竊盜行為，仍將機車停留在行竊現場等候張俊賢
    竊取廖淑娟物品後，竊盜行為完成後則改由被告張俊賢駕駛
    上開機車離去，被告翁得家則持有被告張俊賢竊取廖淑娟財
    物之行為等情，足見被告翁得家在現場之行為係擔任把風，
    被告張俊賢則負責竊取，係屬共同竊盜之分工行為至明。被
    告張俊賢事後所辯被告翁得家當時不知情、被告翁得家辯稱
    不知道被告張俊賢在偷竊等詞云云，要屬迴護、卸責之詞，
    均不足採信，被告2 人共同竊盜之犯行，實堪以認定。
  (三)綜上事證，被告張俊賢為事實一之(一)至(九)之9 次竊盜犯行、
    被告2 人共同為事實二之(一)之以不正方法由自動付款設備取
    財、事實二之(二)之竊盜之犯行，已臻明確，均堪以認定。
三、論罪科刑：
  (一)核被告張俊賢所為，事實一之(一)至(九)、事實二之(二)均係犯刑
    法第320 條第1 項之竊盜罪；事實二之(一)，應係犯刑法第33
    9 條之2 第1 項之非法由自動付款設備取財罪。被告翁得家
    事實二之(一)係犯刑法第339 條之2 第1 項之非法由自動付款
    設備取財罪；事實二之(二)部分係犯刑法第320 條第1 項之竊
    盜罪。又被告翁得家接續2 次持段麗惠之新光商業銀行七賢
    分行、1 次持元大商業銀行高雄分行金融卡由自動付款設備
    提款，具有時間、空間密接，主、客觀上均難以割裂區隔，
    應認為一行為之接續數舉動而成立單一之以不正方法由自動
    付款設備取得他人之物罪。被告2 人就事實二所示非法由自
    動付款設備取財、竊盜之犯行，有犯意聯絡及行為分擔，為
    共同正犯。再被告2 人上開犯行，其犯意各別、時地有異，
    均應予分論併罰。
  (二)累犯部分：
  (1)被告張俊賢前有如事實欄所述案件經論罪科刑及執行完畢之
    情形，此有臺灣高等法院被告前案紀錄表在卷可佐，其於徒
    刑執行完畢後5 年之內故意再犯本案有期徒刑以上之罪，為
    累犯，應依刑法第47條第1 項規定，均加重其刑。又被告張
    俊賢就事實一之事實一之(一)、(二)、(四)至(九)之犯行尚未為有偵
    查職權之公務員發覺之際，主動坦承事實一之(一)、(二)、(四)至
    (九)之犯行，有警詢筆錄及高雄市政府警察局鳳山分局100 年
    8 月9 日高市警鳳字第1000018671號函在卷可佐（本院審易
    卷第47頁），堪認其符合自首要件，本院審酌被告為事實一
    之(一)、(二)、(四)至(九)所列犯行，倘未經自首，並無發現之必然
    性，是此部分自首應有利犯罪之訴追，爰依刑法第62條前段
    規定，就被告張俊賢為事實一之(一)、(二)、(四)至(九)所示之犯行
    ，均各減輕其刑，並依法先加後減之。
  (2)按在無期徒刑假釋後滿20年或在有期徒刑所餘刑期內未經撤
    銷者，其未執行之刑，以已執行論，刑法第79條第1 項前段
    定有明文；次按，刑法第47條所謂累犯，係以受有期徒刑之
    執行完畢，或受無期徒刑或有期徒刑一部之執行而赦免後，
    5 年內再犯有期徒刑以上之罪，為其成立要件，若假釋中更
    犯罪受有期徒刑以上刑之宣告，衹得為撤銷假釋之原因，不
    適用累犯之規定。被告前犯強盜案，經判處罪刑，於假釋中
    復犯竊盜罪，既非執行完畢或執行一部而赦免後再犯罪，自
    與累犯不符（最高法院著有25年非字第101 號判例要旨可參
    ）。查公訴意旨雖以被告翁得家前因加重竊盜案件（下稱甲
    罪），經本院以93年度易字第1175號判處有期徒刑2 年確定
    ；另因施用毒品案件（下稱乙罪），經本院以94年度訴字第
    3187號判處有期徒刑6 月確定；再因竊盜、搶奪等案件（下
    稱丙罪），經本院以94年度訴字第4108號判處有期徒刑1 年
    10月、2 年確定（嗣因非常上訴，由最高法院以97年度台非
    字190 號改判有期徒刑1 年8 月、1 年10月確定），其中乙
    罪經減刑為有期徒刑3 月確定，而乙、丙罪合併定應執行有
    期徒刑3 年7 月，並與甲罪接續執行，於99年4 月1 日縮短
    刑期假釋出監，甫於99年7 月16日假釋期滿未經撤銷視為徒
    刑執行完畢，被告翁得家於5 年內再犯本案犯行，而認被告
    翁得家應依刑法第47條第1 項規定，均論以累犯並加重其刑
    云云。惟查：被告翁得家固有上開前案紀錄，有臺灣高等法
    院前案紀錄表在卷可證，然被告翁得家所犯事實二之2 罪，
    其犯罪時間分別係在99年6 月4 日、同年月17日，而被告翁
    得家假釋期間係於99年7 月16日始期滿。易言之，被告翁得
    家犯上開2 罪之時間均在其假釋期間，揆諸前開說明，即於
    累犯之要件不符，公訴意旨認被告翁得家就本案犯行應論以
    累犯，殊有誤解。
  (三)審酌被告2 人正值青年，不思以勞力賺取所需，反意圖不勞
    而獲，被告張俊賢竊取他人財物10次，被告翁得家共同參與
    竊盜犯行1 次，被告2 人復共同持被害人之金融卡提領款項
    ，其等所為顯不尊重他人財產權益，破壞社會治安及金融秩
    序，均應予非難；惟念被告張俊賢犯後坦承大部分犯行，被
    告翁得家則飾詞卸責，顯見未具悔意，兼衡其等犯罪之手段
    、智識程度、被害人所生危害，且迄今未賠償被害人等一切
    情狀，被告張俊賢分別量處如附表所示之刑、被告翁得家分
    別量處如主文第2 項所示之刑；末以刑法第51條數罪併罰定
    執行刑之立法方式，採限制加重原則，亦即非以累加方式定
    應執行刑，被告張俊賢於事實一、二所示之竊盜行為，各自
    犯罪手法相似，如以實質累加方式定應執行刑，則處罰之刑
    度顯將超過其行為之不法內涵，違反罪責原則，及考量刑罰
    對被告張俊賢造成之痛苦程度，係隨刑度增加而生加乘效果
    ，非以等比方式增加，是以隨罪數增加遞減刑罰方式，當足
    以評價被告張俊賢竊盜行為不法性之法理（即多數犯罪責任
    遞減原則）等情，爰就被告2 人前開量處之刑，定其等如主
    文所示之應執行刑，並均依刑法第41條第1  項前段、第8項
    ，均諭知易科罰金之折算標準，以資懲儆。
四、至公訴人以被告2 人均有多次竊盜前科，請求依法宣告強制
    工作，以資矯治等語（本院卷第115 頁）。惟查：
  (一)按保安處分係針對受處分人將來之危險性所為之處置，以達
    教化、治療之目的，為刑罰之補充制度。我國現行刑法採刑
    罰與保安處分雙軌制，係在維持行為責任之刑罰原則下，為
    協助行為人再社會化之功能，以及改善行為人潛在之危險性
    格，期能達成根治犯罪原因、預防犯罪之特別目的。是保安
    處分中之強制工作，旨在對嚴重職業性犯罪及欠缺正確工作
    觀念或無正常工作因而犯罪者，強制其從事勞動，學習一技
    之長及正確之謀生觀念，使其日後重返社會，能適應社會生
    活。然保安處分之措施亦含社會隔離、拘束身體自由之性質
    ，其限制人民之權利，實與刑罰同，自應受比例原則之規範
    ，使保安處分之宣告，與行為人所為行為之嚴重性、行為人
    所表現之危險性，及對行為人未來行為之期待性相當（最高
    法院91年度台上字第4625號判決意旨參照）。又按刑法上之
    習慣犯，與累犯、連續犯之性質有別，必須有具體之事實，
    足資證明行為人有犯罪之惡習及慣行，始有習慣犯規定之適
    用，並非一有累犯或連續犯之情形，即可認為有犯罪之習慣
    （最高法院99年度台上字第5405號判決要旨參照）。查，被
    告張俊賢固於99年4 月8 日起至99年12月9 日止，在8 個月
    期間先後犯本案10次竊盜犯行，惟被告張俊賢在此之前並無
    任何竊盜前科，又被告張俊賢於審理中自稱在工地上班，從
    事板模一職（本院卷第99頁），其雖非固定常態正職，仍靠
    正當工作謀生，與無心謀職者因此遊蕩或懶惰成習而犯罪之
    情亦有別。再現今社會經濟型態改變，謀生非易，此為眾所
    周知之事實，自難因被告張俊賢多次犯竊盜罪，即認其欠缺
    正確工作觀念或無正常工作因而犯罪，且本院於量刑時，已
    將被告之前科、曾為竊盜犯行等上開各情，併予納入考量，
    所宣告之刑及應執行之刑諒足收警惕矯治之效。況改正被告
    竊盜犯行之有效方法，在於提供適當之更生保護、就業機會
    及社會扶助等，並非僅有執行強制工作之保安處分一途，而
    強制工作之保安處分係就被告張俊賢人身自由之長期且嚴格
    之限制，自應從嚴認定之。此外，公訴人並未提出其他事證
    佐資被告張俊賢有強制工作之必要性。是以，本院綜合被告
    張俊賢行為之嚴重性（所竊財物非鉅）、竊取手段之危險性
    非大（以徒手方式撬開機車置物箱）及其未來行為之期待性
    （犯後坦承犯行並自首大部分犯罪）等情以觀，本院認所為
    科刑已足以評價及論處其犯罪行為，尚無須宣告被告張俊賢
    刑前強制工作。
  (二)次按竊盜犯贓物犯保安處分條例係刑法第90條第1 項之特別
    規定，應優先適用竊盜犯贓物犯保安處分條例之規定，而依
    該條例第2 條第4 項明文規定：「應執行之刑未達1 年以上
    者，不適用本條例。」。查，被告翁得家僅參與竊盜犯行1
    次且宣告刑未達1 年以上，業如前述，雖被告翁得家另有竊
    盜前科，惟除100 年度簡字第1112號竊盜案件外，其餘竊盜
    前科均在93、94年間，有臺灣高等法院被告前案紀錄表在卷
    可稽，是其竊盜前科距今已5 年之遙，自難以其最近犯2 次
    竊盜罪遽認有犯罪習慣；況本院於量刑時，已將被告翁得家
    之前科、曾為數次竊盜犯行等上開各情，併予納入考量，而
    認被告翁得家經本案刑罰之宣告及執行，應已足以收教化矯
    治之效，改正其犯罪觀念，是爰不另為強制工作之諭知，公
    訴人上開聲請尚有未合，併予敘明。
、無罪部分：
一、公訴意旨略以：被告翁得家與張俊賢共同基於竊盜之犯意，
    於事實一之(一)至(八)所示時、地，與張俊賢共同為事實一之(一)
    至(八)所示之竊盜犯行，因而認為被告翁得家與張俊賢共犯刑
    法第320 條第1 項之竊盜罪嫌。
二、按犯罪事實應依證據認定之，無證據不得認定犯罪事實；又
    不能證明被告犯罪者，應諭知無罪之判決，刑事訴訟法第15
    4 條第2 項、第301 條第1 項定有明文；次按刑事妥速審判
    法第6 條明定：「檢察官對於起訴之犯罪事實，應負提出證
    據及說服之實質舉證責任。倘其所提出之證據，不足為被告
    有罪之積極證明，或其指出證明之方法，無法說服法院形成
    被告有罪之心證者，應貫徹無罪推定原則。」易言之，檢察
    官如無法提出證明被告犯罪之確切證據，縱然被告之辯解猶
    有可疑，但基於公平法院之理念，仍須落實無罪推定原則，
    逕為被告無罪之諭知（最高法院100 年度台上字第1399號判
    決要旨足佐）。再按刑事訴訟法第156 條第2 項規定被告或
    共犯之自白，不得作為有罪判決之唯一證據，仍應調查其他
    必要之證據，以察其是否與事實相符。立法旨意乃在防範被
    告或共犯自白之虛擬致與真實不符，故對自白在證據上之價
    值加以限制，明定須藉補強證據以擔保其真實性。所謂補強
    證據，係指除該自白本身之外，其他足以證明該自白之犯罪
    事實確具有相當程度真實性之證據而言，雖所補強者，非以
    事實之全部為必要，但亦須因補強證據之質量，與自白之相
    互利用，足使犯罪事實獲得確信者，始足當之。共犯之自白
    ，性質上仍屬被告之自白，縱先後所述內容一致，或經轉換
    為證人而具結陳述，仍屬不利己之陳述範疇，究非自白以外
    之其他必要證據，自不足作為證明其所自白犯罪事實之補強
    證據（最高法院96年度台上字第5251號判決意旨參照）。故
    縱令共同被告業以證人身分就其他被告所涉犯罪事實而為證
    述，仍不得遽謂檢察官可免除此部分之實質舉證責任，而由
    法院逕依該等共同被告之自白及證言相互佐證，再不須另有
    其他補強證據作為認定被告有罪之依據，合先敘明。
三、公訴意旨認被告翁得家與同案被告張俊賢共同涉犯事實一之
    (一)至(八)所示之竊盜犯行，無非係以被告張俊賢於警詢、偵查
    中之供述、被害人康沛琦、劉紫綾、段麗惠、吳淑伶、周婉
    婷、林文蘭、王芊羽、呂明霈等人於警詢中之證述、及99年
    6 月4 日路口監視器翻拍照片（警卷第17、21頁）為主要論
    述。訊據被告上情，堅詞否認有與被告張俊賢共同竊盜之犯
    行，辯稱：事實一(一)至(八)所示時、地，我有無與張俊賢在一
    起，我也忘記了，但就算我有跟張俊賢在一起，也不代表我
    有犯案，可能是我跟張俊賢有口角，心懷怨恨才會這樣說等
    詞。惟查：
  (一)被害人康沛琦、劉紫綾、段麗惠、吳淑伶、周婉婷、林文蘭
    、王芊羽、呂明霈等人並未看見何人竊取其財務，業據證人
    即被害人康沛琦、劉紫綾、吳淑伶、周婉婷、王芊羽、呂明
    霈於警詢中之證述、證人即被害人林文蘭於警詢及本院審理
    中之證述明確，是其等之證詞僅足以證明被竊之事實，但尚
    無從以被害人之供述認定係被告翁得家與張俊賢共同犯之。
  (二)又被告張俊賢於警詢及偵查中雖均證述事實一之(一)至(八)所示
    之竊盜犯行，係伊與被告翁得家共同所為（警卷第7 、8 頁
    、偵卷第27至31頁），惟被告張俊賢於本院審理中翻異前詞
    證述：我在警詢、偵查中都說是跟翁得家一起行竊，是鳳山
    刑警隊叫我這樣說的，事實一之(一)、(二)、(四)至(八)之時間，我
    是否有跟翁得家在一起，我已經忘記了，因為警察有拍到我
    跟翁得家的照片，所以我才會說跟翁得家在一起，我是路過
    看到就起意，翁得家並不知情，我被抓的時候是說我跟翁得
    家在一起，我有離開去買東西，我趁去買東西的時候偷的等
    詞（本院卷第59、60、61、98頁），證人即被告張俊賢前開
    此陳述，顯與其前於警詢、偵查之上開供證不符，是同案被
    告張俊賢上開關於被告翁得家有無被訴共同竊盜犯行之陳述
    ，已有前後不一之瑕疵可指，依據上開說明，實難僅以同案
    被告張俊賢於警詢、偵查中之陳述，遽為不利於被告翁得家
    之認定。
  (三)至被告張俊賢於警詢及偵查中均表示其供出被告翁得家共犯
    上開竊盜案件後，翁得家曾出言恐嚇要伊好看，並要求分開
    訊問等詞，固有被告張俊賢警詢筆錄、臺灣高雄地方法院檢
    察署檢電話單在卷可稽（警卷第11頁、偵卷第35頁），惟被
    告張俊賢前揭所述，業據被告翁得家否認。縱被告翁得家確
    有對被告張俊賢出言不遜，但其原因不一而足，有可能係被
    告張俊賢供出被告翁得家共犯竊盜犯行而為，但亦有可能係
    因被告翁得家對於被告張俊賢誣指其涉犯竊盜案件忿恨不平
    而為；至被告張俊賢要求分開訊問，其是否因不敢面對被告
    翁得家對質之情形，亦非無可能，是尚難以被告張俊賢上開
    供述，即認其於警詢及偵查中所述可信。
  (四)況按被告之所以自白，其動機頗為複雜，尤其共同被告之自
    白涉及他人共犯者，刑法中僅少數犯罪對共同正犯加重其刑
    ，其他犯罪並不加重處罰，則共犯承認他人共同犯罪，對於
    自白之被告而言，不僅毫無不利可言，反而可以分散責任，
    為減輕自己之罪責，不免指控他人為主犯，而其本人為從犯
    或事後共犯，以逃避或減輕應負之刑責，在此情形之下，共
    同被告在其自白時指控他人為共犯，並非不可想像，故共同
    被告之自白更應有補強證據，以證明其自白真實，此乃刑事
    訴訟法第156 條第2 項規定之由來（最高法院94年度台上字
    第5971號判決意旨參照）。本件縱認證人即共同被告張俊賢
    於警詢、偵查中所為對被告翁得家不利之證詞，係屬任意性
    自白，惟為避免證人張俊賢避重就輕，攀誣他人，其對被告
    翁得家之證詞，亦須有其他必要之證據以為補強；然除如證
    人張俊賢於警詢、偵查中之證述外，本件被告翁得家自始否
    認犯行並無自白，亦無其他確切證據足以佐證被告翁得家確
    有涉犯共同竊盜之犯行，自不能徒以證人張俊賢警詢、偵查
    中之指證，即遽為被告翁得家不利之認定。
  (五)另事實一之(三)即99年9 月6 日19時45分許被害人段麗惠將其
    自小客車停放高雄市○○區○○路151 號前而遭竊一案，被
    告翁得家固與同案被告張俊賢騎乘機車行經該處，有該路設
    置之監視器錄影翻拍照片2 幀在卷可稽（警卷第17頁，卷內
    並無該監視器之錄影光碟），然觀其照片，其中1 幀可看出
    被告段麗惠確駕駛車牌號碼ZE-3497 號自小客車停放該處（
    警卷第17頁左下方照片）；另1 幀則可看出被告2 人騎乘機
    車經過該處，惟被告2 人騎乘機車行經該處時，段麗惠所駕
    駛之上開自小客車並未停放該處，此有上開照片在卷可證（
    同上頁右下方照片）。是以被告2 人騎乘機車行經該處時，
    段麗惠之自小客車已不在該處，故上該照片亦無從證明被告
    翁得家有共同實施該次犯行至明。
四、綜上所述，本件公訴人認被告翁得家涉犯前開犯行，所提出
    之證據，僅共犯即證人張俊賢於警詢及偵查中之證述，且證
    人張俊賢於本院審理中已翻異前詞，是該證詞之證明力如何
    ，已值懷疑。況證人張俊賢就本件犯行，與被告翁得家有共
    同正犯關係，其所為前開證述，亦乏補強證據擔保其真實性
    ，自不得僅憑共犯張俊賢上開自白，遽認被告翁得家確有公
    訴人所指竊盜犯行。此外，復查無其他積極證據足資證明被
    告翁得家等確有公訴人所指前揭犯行，公訴意旨認被告翁得
    家共同參與行竊事實一之(一)至(八)之犯行，在客觀上既未達於
    通常一般之人均不致有所懷疑，而得確信之程度，自應就此
    部分諭知被告翁得家無罪之判決。
據上論斷，應依刑事訴訟法第299  條第1 項前段、第301 條第1
項，刑法第28條、第320 條第1 項、第339 條之2 第1 項、第41
條第1 項前段、第8 項、第47條第1 項、第51條第5 款，刑法施
行法第1條之1，判決如主文。
本案經檢察官蕭擁溱到庭執行職務。
中    華    民    國   100    年    11    月    21    日
                  刑事第十一庭  法  官  林正忠
以上正本證明與原本無異。
如不服本判決應於收受判決後10日內向本院提出上訴書狀，並應
敘述具體理由。其未敘述上訴理由者，應於上訴期間屆滿後20日
內向本院補提理由書(均須按他造當事人之人數附繕本)「切勿逕
送上級法院」。
中    華    民    國   100    年    11    月    21    日
                                書記官  呂姿儀
附表：
┌─────┬────────────────────────┐
│犯罪事實  │              主           文                   │
├─────┼────────────────────────┤
│事實一之(一)│張俊賢犯竊盜罪，累犯，處有期徒刑伍月，如易科罰金│
│          │，以新臺幣壹仟元折算壹日。                      │
├─────┼────────────────────────┤
│事實一之(二)│張俊賢犯竊盜罪，累犯，處有期徒刑伍月，如易科罰金│
│          │，以新臺幣壹仟元折算壹日。                      │
├─────┼────────────────────────┤
│事實一之(三)│張俊賢犯竊盜罪，累犯，處有期徒刑陸月，如易科罰金│
│          │，以新臺幣壹仟元折算壹日。                      │
├─────┼────────────────────────┤
│事實一之(四)│張俊賢犯竊盜罪，累犯，處有期徒刑伍月，如易科罰金│
│          │，以新臺幣壹仟元折算壹日。                      │
├─────┼────────────────────────┤
│事實一之(五)│張俊賢犯竊盜罪，累犯，處有期徒刑伍月，如易科罰金│
│          │，以新臺幣壹仟元折算壹日。                      │
├─────┼────────────────────────┤
│事實一之(六)│張俊賢犯竊盜罪，累犯，處有期徒刑伍月，如易科罰金│
│          │，以新臺幣壹仟元折算壹日。                      │
├─────┼────────────────────────┤
│事實一之(七)│張俊賢犯竊盜罪，累犯，處有期徒刑伍月，如易科罰金│
│          │，以新臺幣壹仟元折算壹日。                      │
│          │                                                │
├─────┼────────────────────────┤
│事實一之(八)│張俊賢犯竊盜罪，累犯，處有期徒刑伍月，如易科罰金│
│          │，以新臺幣壹仟元折算壹日。                      │
├─────┼────────────────────────┤
│事實一之(九)│張俊賢犯竊盜罪，累犯，處有期徒刑伍月，如易科罰金│
│          │，以新臺幣壹仟元折算壹日。                      │
├─────┼────────────────────────┤
│事實二之(一)│張俊賢共同犯非法由自動付款設備取財罪，累犯，處有│
│          │期徒刑月，如易科罰金，以新臺幣壹仟元折算壹日。│
├─────┼────────────────────────┤
│事實二之(二)│張俊賢共同犯竊盜罪，累犯，處有期徒刑陸月，如易科│
│          │罰金，以新臺幣壹仟元折算壹日。                  │
└─────┴────────────────────────┘
附錄本案論罪科刑法條：
刑法第320條
意圖為自己或第三人不法之所有，而竊取他人之動產者，為竊盜
罪，處5年以下有期徒刑、拘役或5百元以下罰金。
意圖為自己或第三人不法之利益，而竊佔他人之不動產者，依前
項之規定處斷。
前二項之未遂犯罰之。
刑法第339條之2
意圖為自己或第三人不法之所有，以不正方法由自動付款設備取
得他人之物者，處3年以下有期徒刑、拘役或1萬元以下罰金。
以前項方法得財產上不法之利益或使第三人得之者，亦同。